【裁判字號】    97,消債抗,40
【裁判日期】    971030
【裁判案由】    更生程序
【裁判全文】
臺灣嘉義地方法院民事裁定            97年度消債抗字第40號
抗  告  人  甲○○
上列抗告人因更生事件，對於中華民國97年9月22日本院97年度
消債更字第296號裁定提起抗告，本院裁定如下：
    主  文
原裁定廢棄。
    理  由
一、本件抗告人於原審聲請意旨略以：抗告人有不能清償債務情
    事，於民國97年6月6日以書面向最大債權金融機構兆豐國際
    商業銀行股份有限公司（下稱兆豐商銀）請求共同協商債務
    清償方案，兆豐商銀所提出之還款方案為「0%、187期、期
    付新臺幣（下同）8,000元」。惟抗告人每月只得負擔6,000
    元，未為兆豐商銀接受而協商不成立，且其無擔保或無優先
    權之債務總額未逾1,200萬元，復未經法院裁定開始清算程
    序或宣告破產，爰依法聲請更生云云。
二、原裁定意旨略以：抗告人全戶共向三商美邦人壽投保4張保
    險契約，每月平均繳交保險費11,076元【計算式：（29,033
    元÷12）＋2,944元＋（29,202元÷12）＋（39,343元÷12
    ）＝11,076】，此經抗告人以97年8月18日陳報狀陳報在案
    ，並提出保險契約影本4份為證。前揭保險費用係屬非維持
    日常生活所必要之支出，應得轉以支應債權銀行所提之還款
    方案。另加上抗告人與兆豐商銀協商時自承得每月支付之協
    商款項6千元，即每月至少仍得支付17,076元。又抗告人於
    聲請債務協商時，曾於97年5月21日立切結書，載明每月收
    入為35,000元，是以聲請人之收入35,000元扣減協商款8千
    元後為27,000元，此數額已足以支付一般家庭生活之支出。
    抗告人顯非不能支應債權銀行所提之還款方案期付8千元。
    是抗告人應無不能清償債務之情事，其更生之聲請不符消費
    者債務清理條例第3條所定要件，且上開欠缺又屬無從補正
    ，乃駁回抗告人之聲請。
三、抗告意旨略以：兆豐商銀提出還款方案為每月清償8,000元
    ，分187期，共清償1,496,000元，惟當時銀行公會聯徵資料
    抗告人積欠債務金額為1,260,807元，利息高達230,000元，
    因抗告人尚有兆豐商銀房貸每月需付20,500元，台新國際商
    業銀行 (下稱台新銀行)二胎房貸7,900元，共計28,400元，
    以薪資35,000元減房貸28,400元，僅剩6,600元，每月只得
    負擔6,000元之清償方案，惟不被銀行接受，致無法達成協
    商。又原裁定所指摘非必要保險之支出，均已因無力繳費而
    停止，形同未保險，抗告人已無該保險之支付，為此爰請求
    廢棄原裁定，另裁定准予抗告人開始更生程序。
四、按債務人對於金融機構因消費借貸、自用住宅借款、信用卡
    或現金卡契約而負債務，在聲請更生或清算前，應提出債權
    人清冊，以書面向最大債權金融機構請求協商債務清償方案
    並表明共同協商之意旨，消費者債務清理條例（下稱本條例
    ）第151條第1項定有明文。又聲請更生或清算不合程式或不
    備其他要件者，法院應以裁定駁回之，但其情形可以補正者
    ，法院應定期間先命補正。債務人不能清償債務或有不能清
    償之虞者，得依本條例所定更生或清算程序，清理其債務。
    復為同條例第8條、第3條所明定。經查：
(一)抗告人主張其所負無擔保或優先權債務總金額未超過1,200
    萬元，且於本件更生聲請前即97年6月6日以書面向最大債權
    金融機構兆豐商銀請求共同協商債務清償方案，因雙方對每
    月還款數額未能達成共識，以致協商不成立等情，有抗告人
    提出之債權人清冊、前置協商不成立通知書、兆豐商銀與抗
    告人協商文件附卷可按，堪信屬實。
(二)查抗告人主張其於聲請更生前二年間，任職於嘉義縣祥和國
    小、朴子市東明幼稚園及洪老師畫室工作室，每月可得薪資
    各為8,000元、8,300元、18,700元，每月總收入為35,000元
    等情，業據抗告人提出財產及收入狀況說明書、其95年度及
    96年度綜合所得稅各類所得資料清單及抗告人於聲請債務協
    商時，於97年5月21日簽立之切結書為證，應為可採。又抗
    告人主張其尚有兆豐商銀房貸每月需付20,500元，台新銀行
    二胎房貸7,900元，共計28,400元之情，復據其提出土地建
    物登記謄本及兆豐商銀放款帳號歷史資料、台新銀行帳戶還
    款明細表為證，亦足採認。
(三)又抗告人每月所得僅35,000元已如上述，而兆豐商銀所提之
    協商還款方案為「無擔保債權：期數187、利率0%、月付金
    8,000元；有擔保債權：依原契約履行繳款。」，有兆豐商
    銀前置協商案件審核表1份在卷足按 (見原審卷第33頁)，則
    以其每月收入扣掉每月須負擔之有擔保債權即上述房貸款項
    28,400元，僅剩6,600元；縱使房貸部分不加計台新銀行之
    二胎房貸7,900元，亦僅餘14,500元，再扣除8,000元之無擔
    保債權協商款項即餘6,500元，上開金額顯不足以負擔抗告
    人每月之生活費用9,829元 (以台灣省97年每月每人最低生
    活費係9,829元計)，更遑論其二名幼子（分別為4歲、6個月
    ）之基本生活費用，況抗告人之配偶於96年7月30日失業至
    今，現由其負責照顧二子，就抗告人而言，仍須負擔其配偶
    之生活費用，無異雪上加霜，而原裁定所指摘抗告人非必要
    之保險費支出，均已因抗告人無力繳費而契約停止之情，亦
    有抗告人提出之保單繳費資料附卷可稽。綜上所述，應認抗
    告人顯非可負擔債權銀行所提之上述還款方案，亦難期待抗
    告人將其所得全數用以清償債務。是本件抗告人主張其不能
    清償債務或有不能清償之虞，並已於聲請更生前向最大債權
    金融機構請求協商，惟因無法負擔債權銀行所提之還款方案
    致協商不成立而聲請更生乙節，應為可採。抗告人指摘原裁
    定不當，求予廢棄，為有理由，爰由本院將原裁定廢棄，由
    原法院另為適當之處理。
五、據上論結，本件抗告為有理由，依消費者債務清理條例第15
    條、民事訴訟法第492條，裁定如主文。
中    華    民    國    97    年    10    月    30    日
              民事第一庭   審判長 法  官  林世芬
                                  法  官  柯月美
                                  法  官  游悅晨
本裁定不得抗告。
上為正本係照原本作成。
中    華    民    國    97    年    10    月    30    日
                                  書記官  張富


司法院資訊處製作；財團法人民間司法改革基金會備份。
